【裁判字號】    96,交聲,312
【裁判日期】    970214
【裁判案由】    違反道路交通管理處罰條例
【裁判全文】
臺灣宜蘭地方法院刑事裁定             96年度交聲字第312號
移送機關    交通部公路總局臺北區監理所宜蘭監理站
異  議  人  甲○○
代  理  人  林翰生
上列受處分人因違反道路交通管理處罰條例案件，對於交通部公
路總局臺北區監理所於民國96年10月23日所為之處分（原處分案
號：宜監字第裁43-HC0000000號）聲明異議，本院裁定如下：
      主  文
原處分撤銷。
甲○○不罰。
      理  由
一、原處分機關以：異議人甲○○經警舉發於民國96年8月27日
    凌晨4時32分許，駕駛車牌號碼TN-7095號自用小客車在臺中
    縣大里市○○路468號「使用92年5月12日已註銷之號牌行駛
    公路」違規。原處分機關調查後，認異議人「使用註銷之牌
    照行駛」之違規情節屬實，依道路交通管理處罰條例第12
    條第1項第4款、第2項規定，裁處異議人罰鍰新臺幣
    3,600元，並扣繳牌照。
二、異議意旨略以：異議人所有前開車輛早於91年5月16日遭陳
    清源強制要求讓渡，其後該車均由陳清源或其親友使用，故
    該違規事實與異議人無關。又該車已於92年5月12日經原處
    分機關註銷牌照在案，本件違規時間均在註銷牌照之後，違
    規地點均在臺中縣市，均非異議人使用期間及出入區域。為
    此爰於法定期間聲明異議，請求撤銷原處分等語。
三、按道路交通管理處罰條例第12條第1項第4款、第2項規定：
    汽車使用註銷之牌照行駛者，處汽車所有人新臺幣3,600元
    以上10,800元以下罰鍰，並禁止其行駛、扣繳牌照。又按受
    舉發違反道路交通管理事件之受處罰人，認為受舉發之違規
    行為應歸責他人者，得檢附相關證據及應歸責人相關證明文
    件，向處罰機關告知應歸責人，處罰機關應即另行通知應歸
    責人到案依法處理，此觀道路交通管理處罰條例第85條第1
    項規定甚明。
四、經查：車牌號碼TN-7095號自用小客車登記車主係異議人之
    事實，為異議人所不爭，並有汽車車籍查詢1紙存卷可憑，
    可堪認定。惟查，異議人之表妹婿蔡清榮前因積欠陳清源債
    務，又陳清源積欠陳迺璋債務，陳清源遂將其對蔡清榮之債
    權轉讓予陳迺璋，由陳迺璋於91年5月16日出面與蔡清榮協
    調；蔡清榮因無力償還借款，故於同日央請異議人同意簽立
    讓渡書及切結書，將該車讓渡予陳清源，並交由陳迺璋使用
    ，以清償債務等情，業據蔡清榮、陳迺璋、陳清源、蔡清榮
    之妻林寶源於臺灣臺中地方法院檢察署以91年度偵字第1185
    7號妨害自由等案件警詢、偵查中供陳在卷，互核大致相符
    （見同上偵查卷第10頁、第11頁、第16頁、第57至58 頁、
    第79頁、第93至94頁），並有讓渡書、切結書各1紙附卷可
    稽（見同上偵查卷第27至28頁）。是依前揭事證，異議人辯
    稱系爭自用小客車自91年5月16日起即非由其使用等情，尚
    堪採信。
五、綜上所述，異議人辯稱本件違規行為應歸責他人等情，尚堪
    採信。而異議人業於原處分機關為裁決之前，檢具本院93年
    度交聲字第33號裁定書並告知應歸責人為陳迺璋，而向原處
    分機關提出違規申訴，此有原處分機關受理民眾交通違規申
    訴記錄表1份存卷可查。原處分機關不察，遽予裁罰，尚有
    未洽，故本件異議為有理由，應由本院將原處分撤銷，改諭
    知受處分人不罰，以資適法。
六、依道路交通案件處理辦法第20條前段，裁定如主文。
中    華    民    國    97    年    2     月    14    日
                    交通法庭法  官  鄧晴馨
以上正本證明與原本無異。
如不服本裁定，應於裁定送達後5日內，向本院提出抗告狀。（
應附繕本）
                            書記官  吳文雄
中    華    民    國    97    年    2     月    18    日


司法院資訊處製作；財團法人民間司法改革基金會備份。
